臺灣臺南地方法院民事判決　　　　　　　95年度訴字第1342號
原　　　告　丁○○
訴訟代理人　洪玉崑律師
被　　　告　甲○○
訴訟代理人　丙○○
被　　　告　乙○○○
上列當事人間因分配表異議之訴等事件，經本院於民國96年3月
23日言詞辯論終結，判決如下：
    主  文
確認被告甲○○對被告乙○○○就本院九十二年度票字第五六一
一號民事裁定附表編號９、１０、１１號之本票債權及本院九十
二年度票字第六一０八號民事裁定附表編號４、５、６號之本票
債權，就超過新台幣貳佰柒拾玖萬柒仟柒佰元之部分不存在。
本院九十四年度執字第二六三二０號清償債務強制執行事件於民
國九十五年八月七日製作之分配表，應予更正如附表所示，就被
告甲○○所分配金額新台幣壹佰零伍萬肆仟捌佰零玖元減為新台
幣壹佰零壹萬零玖佰玖拾肆元，並將原告丁○○所分配金額新台
幣肆拾參萬陸仟陸佰伍拾陸元增為新台幣肆拾捌萬零肆佰柒拾壹
元。
原告其餘之訴駁回。
訴訟費用由被告甲○○、乙○○○負擔新台幣參仟捌佰捌拾貳元
，其餘由原告負擔。
    事實及理由
一、按確認法律關係之訴，非原告有即受確認判決之法律上利益
    者，不得提起之，民事訴訟法第247條第1項前段定有明文。
    又按所謂即受確認判決之法律上利益，係指法律關係之存在
    與否不明確，原告主觀上認為其在法律上之地位有不安之狀
    態存在，且此種不安之狀態，能以確認判決將之除去者而言
    （最高法院52年台上字第1240號判例參照）。本件被告甲○○主張其執有被告乙○○○所簽發如本院92年度票字第6108
    號、92年度票字第5611號民事裁定之本票共計6紙（即本院
    92年度票字第6108號本票裁定強制執行事件附表編號4、5、
    6之本票3紙及本院92年度票字第5611號本票裁定強制執行事
    件附表編號9、10、11之本票3紙），並向本院民事執行處就
    本院94年度執字第26320號清償債務事件為聲明參與分配等
    情，業據本院調取上開案卷核閱無訛，是被告甲○○既持有
    上述本票，且據此向本院民事執行處聲明參與分配，又被告
    乙○○○對於上開本票債權並不爭執，而原告否認該本票之
    部分票據債權存在，則被告甲○○對被告乙○○○就系爭本
    票之債權是否存在，即足影響原告之法律上地位，而上開不
    安之狀態，得以確認判決將之除去，揆諸前揭規定及說明，
    原告以被告甲○○、乙○○○2人為被告，提起本件確認之
    訴，應有受確認判決之法律上利益，合先說明。
二、又按債權人或債務人對於分配表所載各債權人之債權或分配
    金額有不同意者，應於分配期日一日前，向執行法院提出書
    狀，聲明異議，經執行法院認為正當，但因到場之債務人及
    有利害關係之他債權人為反對之陳述，或未到場之債務人及
    債權人收受更正分配表三日內為反對之陳述，致使異議未終
    結者，為異議之債權人或債務人，得向執行法院對為反對陳
    述之債權人或債務人提起分配表異議之訴，並應於分配期日
    起或收受反對陳述通知之日起十內日向執行法院為起訴之證
    明，強制執行法第39條第1項、第40條第1項、第40條之1及
    第41條第1項、第3項、第4項定有明文。查本院94年度執字
    第26320號清償債務事件，拍賣被告即債務人乙○○○所有
    之新興昌機器廠股份有限公司之股權，於95年5月3日由債權
    人即原告以底價1,500,000元承受，民事執行處並定於95年9
    月5日分配，原告即債權人於95年8月17日提出異議，經債權
    人甲○○為反對之陳述，因異議未終結，原告乃於收受被告
    甲○○反對陳述通知後（95年9月5日）10日內之95年9月13
    日提起本訴，並向本院執行處提出起訴之證明，此有本院調
    取系爭執行事件卷宗可稽，原告提起本件分配表異議之訴，
    自屬合法。
三、原告起訴主張：
（一）緣被告甲○○於本院94年度執字第26320號強制執行事件
      ，以本院92年度票字第6108號民事裁定及本院92年度票字
      第5611號民事裁定（即本院民國94年9月20日91年度執字
      第24799號所載執行名義）為執行名義聲明參與分配，因
      被告甲○○對被告乙○○○上開民事裁定之系爭本票債權
      之發生原因，曾於本院94年度訴字第372號返還不當得利
      事件主張被告乙○○○與訴外人葉茂億、葉茂俊向甲○○
      借款超過新台幣（以下同）2,000,000元，由甲○○配偶
      訴外人丙○○（即葉春慧）陸續匯款予乙○○○、葉茂億
     、葉茂俊，惟丙○○陸續匯款予乙○○○、葉茂億、葉茂
      俊僅共計2,271,700元，且丙○○已於93年10月20日將其
      所有坐落台南市安平區○○○段430之1地號土地，面積10
      0平方公尺土地以1,489,000元出賣予被告甲○○抵償乙○○○、葉茂億、葉茂俊之債務，則甲○○對乙○○○之債
      權金額僅剩782,700元，有本院94年度訴字第372號返還不
      當得利事件判決書以及於上開不當得事件訴訟中由丙○○
      及甲○○提出之匯款予乙○○○、葉茂億、葉茂俊共計2,
      271,700元之匯款單據、土地買賣契約書可稽。是以被告
      甲○○於本院94年度執字第26320號強制執行事件參與分
      配之系爭本票債權，亦即被告甲○○對被告乙○○○於本
      院92年度票字第5611號及92年度票字第6108號民事裁定之
      本票票款債權超過782,700元部分顯然不存在。
（二）又本院民事執行處94年度執字第26320號強制執行事件於
      95年6月12日所製作之強制執行金額計算書分配表，因被
      告即併案債權人甲○○以系爭之本票債權金額共4,600,00
      0元參與分配，致本院民事執行處前就被告甲○○所提對
      被告即債務人乙○○○之票款債權全部列入分配，影響原
      告之權益。在原告提出異議後，雖本院民事執行處於95年
      8月7日更正分配表，但仍將甲○○對乙○○○之債權超過
      782,700元部分之不實債權列入分配，經原告依強制執行
      法第39條之規定聲明異議，被告甲○○為反對之陳述，為
      此，原告依法提起本件訴訟。
（三）被告甲○○於本院94年度執字第26320號強制執行事件，
      以本院92年度票字第6108號民事裁定附表編號1至6所示對
      被告乙○○○之本票債權金額合計3,300,000元及本院92
      年度票字第5611號民事裁定附表編號9、10、11所示對被
      告乙○○○之本票債權金額合計1,300,000元為執行名義
      ，聲明參與分配之本票債權金額共計4,600,000元。經核
      對92年度票字第6108號民事卷證之6張本票，就被告乙○○○開立之本票僅有該民事裁定附表編號4、5、6三張，
      金額合計為2,200,000元。乃被告甲○○卻將該民事裁定
      附表編號1至6所示六張本票金額合計3,300,000元全部主
      張為對被告乙○○○之債權聲明參與分配，且隱瞞訴外人
      丙○○已於93年10月20日將其所有坐落台南市安平區○○○段430之1地號，面積100平方公尺土地以1,489,000元出
      賣予被告甲○○抵償乙○○○、葉茂億、葉茂俊債務之事
      實，而被告乙○○○對被告甲○○上揭錯誤之主張本票債
      權金額，竟不於執行分配程序聲明異議，已難令一般人確
      信本件被告甲○○與被告乙○○○間之系爭本票債權債務
      關係存在。
（四）被告甲○○於95年11月10日所提民事答辯狀，對系爭本票
      債權之發生原因，主張其對被告乙○○○本票債權確屬實
      情，其於89年至92年間因妻子娘家經濟困頓，陸續借款予
      岳母即被告乙○○○及代償數筆債務、合計2,756,628元
      云云，及舉答辯狀編號1至編號8之各債權相關單據憑證。
      惟查：
  １、被告甲○○對被告乙○○○之系爭本票債權，依本院92年
  　　度票字第6108號民事裁定所載本票發票日均為92年1月3日
      ，亦即該本票原因債權發生之日期應在92年1月3日前；又
      依本院92年度票字第5611號民事裁定所載本票發票日，編
      號9、10、11分別為92年1月20日、同年2月25日、同年3月
      25日，亦即該本票原因債權發生之日期應在92年3月25日
      前。
  ２、被告甲○○答辯狀所舉編號1由被告乙○○○出具代為清
      償債務證明之日期為92年9月10日，編號2由被告乙○○○
      出具借款書之日期為92年3月31日，編號6由被告乙○○○
      開立支票三張之提示退票日分別為92年4月16日、同年4月
      30日、同年6月30日，均在上開本票發票日以後，且無被
      告甲○○為被告乙○○○代償或匯款之任何資金支付證據
      ，即均非屬上開本票之原因債權。編號3由被告乙○○○
      出具借款證明之日期為89年10月25日，但係於同年11月16
      日由葉春慧匯款與徐敏珊，非由甲○○代償，而由被告甲○○匯款與徐敏珊之時間為95年10月24日、同年11月18日
      ，在上開本票發票日以後，編號4、5受款人為李惠盈，非
      本案被告乙○○○，均非屬上開本票之原因債權。編號7
      所指甲○○代償37,961元之日期為94年4月至95年6月，編
      號8所指向甲○○借款206,667元之日期為93年12月28日，
      亦均在上開本票發票日以後，自均非屬上開本票之原因債
      權。
（五）按消極確認之訴，應由被告負舉證責任。例如30年院字第
      極確認之訴，應由被告就其存在負舉證責任，在其他之訴
      ，應由原告就其存在負舉之責任」。最高法院19年上字第
      385號判例：「消極確認之訴，應由被告負立證責任」。
      同院42年台上字第170號判例：「確認法律關係不存在之
      訴，如被告主張其法律關係存在時，應由被告負舉證責任
      」。本件被告甲○○於本院94年度執字第26320號強制執
      行事件參與分配之系爭本票債權（即被告甲○○對被告乙○○○於本院92年度票字第5611號民事裁定附表編號9、1
      0、11及92年度票字第6108號民事裁定附表編號4、5、6之
      本票債權）超過782,700元部分，既無證據足以證明仍然
      存在，則被告甲○○於本院94年度執字第26320號強制執
      行事件參與分配之系爭本票債權超過782,700元部分，自
      不得列入債權分配。
（六）聲明：（１）確認被告甲○○對被告乙○○○於本院92年
      度票字第5611號及92年度票字第6108號民事裁定之本票債
      權超過新台幣782,700元部分不存在。（２）本院94年度
      執字第26320號強制執行事件於95年8月7日製作之分配表
      ，應予更正，就被告甲○○所分配1,054,809元之債權額
      減為528,752元，並將原告丁○○所分配436,656元之債權
      額增為888,113元。（３）訴訟費用由被告負擔。
四、被告則共同抗辯：
（一）被告乙○○○與被告甲○○間存在多筆債務，93年10月20
      日雖曾以坐落台南市安平區○○○段430之1地號土地以1,
      489,000元出賣予被告甲○○抵償債務，然該抵償之債務
      ，僅為部分之債務，事實上，被告甲○○因受被告乙○○○之央託，長期以來不斷為其代償債務、匯借款項等，其
      所應清償亦即積欠之債務內容實不只前述所清償之「部分
      債務」，而本院95年8月7日分配表中被告甲○○對被告乙○○○之債權，仍屬應全額依法受分配及清償之範圍，並
      無疑義，原告誤認債權超過782,700元以外之債權不存在
      ，實無理由，被告甲○○對於被告乙○○○之本票債權確
      屬實在，有關95年8月7日分配表債權本利和3,658,707元
      應無爭議，因被告乙○○○對被告甲○○實際欠款高於原
      告所悉，並不能用原告之削去法逕行計算。
（二）被告甲○○於89年至92年間因配偶即丙○○（即葉春慧）
      娘家經濟困頓，陸續借款予岳母即被告乙○○○及代償數
      筆負債，蓋被告乙○○○借款之對象除被告甲○○外，不
      乏被告甲○○夫婦所認識之人亦曾數度向被告乙○○○求
      償未果下，轉向被告甲○○夫婦要求先行代償，被告甲○○礙於道義及親情，於被告乙○○○請求協助時，亦曾允
      為代為償還，其應償金額合計2,756,628元，其詳情如下
      ：
  １、被告乙○○○於91年12月5日向訴外人王長春借款500,000
      元，全數由被告甲○○代償。
  ２、被告乙○○○於91年11月12日起至91年12月17日間，曾陸
      續向訴外人買香瑜借款共計265,000元，由被告甲○○代
      償109,000元。
  ３、被告乙○○○於89年間分次向訴外人徐敏珊借款425,000
      元，全數由被告甲○○代償。
  ４、被告乙○○○分別於89年11月17日向被告甲○○借款
      220,000元，迄今未償還。
  ５、被告乙○○○於89年12月26日向被告甲○○借款200,000
      元，迄今仍未償還。
  ６、被告乙○○○於91年至92年間，分次向被告甲○○借款合
      計902,000元，迄今仍未償還。
  ７、被告乙○○○於94年4月至95年6月間，向訴外人台灣中小
      企銀借款37,961元，由被告甲○○代償。
  ８、被告乙○○○於93年12月28日向被告甲○○借款206,667
      元，迄今仍未償還。
（三）坐落台南市安平區○○○段430之1地號土地出售價額1,48
      9,000元，本係抵償被告乙○○○92年年初本票簽發後至
      93年10月20日止新發生之借款或代償債務，本院民事執行
      處因原告對95年6月12日分配表異議，經扣除買賣上述土
      地價款，而作成95年8月7日分配表，此乃係執行法院未及
      詢問或查明此一扣抵新債（非本件參與分配之本票債權）
      詳情，逕依原告針對該分配表之聲明異議所製作，已有未
      合。事實上，93年10月20日土地以1,489,000元出售予被
      告甲○○之際，被告乙○○○之欠款，除本件參與分配之
      本票債權外，尚有92年1月本票簽發後至93年10月20日止
      新發生之借款或代償之一百多萬元債務，例如92年9月25
      日代償王長春150,000元、92年10月12日50,000元、92年
      10月25日50,000元、11月15日50,000元、11月25日50,000
      元、12月5日150,000元及其他同一時期代償、共同領款交
      付等新生借款債務，原告不明究理，自行臆測指稱土地出
      賣價款1,489,000元抵償剩782,700元，應無理由。
（四）原告猶不知足，再度為異議時，被告95年8月24日收受上
      述聲明異議狀時，曾以書狀表示上述土地買賣價款，僅係
      清償積欠被告甲○○之「部分債務」，事實上被告甲○○
      因債務人乙○○○及其家人等之央託，長期以來不斷為被
      告乙○○○等人代償債務、匯借款項等，其所應清償亦即
      所積欠之債務內容，實不只前述所清償之「部分債務」，
      本院執行處95年8月10日函所附95年8月7日分配表中被告
      甲○○對於債務人乙○○○之債權，仍屬應全額依法受分
      配及清償之範圍，為止息紛爭，請執行法院仍依98年8月7
      日分配表實行分配。
（五）聲明：（１）原告之訴駁回。（２）訴訟費用由原告負擔
      。
五、兩造不爭執之事實：
（一）本院民事執行處94年度執字第26320號清償債務強制執行
      事件，債權人即原告持本院93年度訴字第1324號和解筆錄
      ，債權額為1,734,733元，聲請對債務人即被告乙○○○
      之財產為強制執行，經本院民事執行處對債務人乙○○○
      所有之新興昌機器廠股份有限公司之股權1,300股進行拍
      賣，而於95年5月17日因無人出價應買，由債權人即原告
      以底價1,500,000元承受，而另一債權人即被告甲○○就
      上述同一強制執行案件，於95年4月26日持本院92年度票
      字第6108號民事裁定及本院91年度執字第24799號債權憑
      證（原執行名義為本院92年度票字第5611號民事裁定所換
      發）為執行名義，以債權金額本金4,600,000元參與分配
      ，本院民事執行處於95年8月7日製作分配表（最後之分配
      表），並定於95年9月5日分配。
（二）訴外人丙○○（即被告甲○○之配偶）曾於93年10月20日
      ，將其所有坐落台南市安平區○○○段430之1地號土地面
      積100平方公尺土地，以1,489,000元出賣予被告甲○○，
      抵償被告乙○○○及訴外人葉茂億、葉茂俊（係甲○○配
      偶丙○○之兄弟）之債務。
六、得心證之理由：
（一）上述不爭執之事實，業據本院調閱94年度執字第26320號
      清償債務強制執行卷、94年度訴字第372號返還不當得利
      卷、92年度票字第5611號、92年度票字第6108號卷本票裁
      定強制執行卷核閱屬實，且為兩造所不爭執在卷，自可信
      為真實。
（二）查被告甲○○於於本院民事執行處94年度執字第26320號
      清償債務強制執行事件，於95年4月26日持本院92年度票
      字第6108號民事裁定及本院91年度執字第24799號債權憑
      證（原執行名義為本院92年度票字第5611號民事裁定所換
      發）為執行名義，以債權金額本金4,600,000元參與分配
      ，本院民事執行處並於95年8月7日製作分配表（最後之分
      配表），並定於95年9月5日分配。然上述執行名義中，本
      院92年度票字第6108號民事裁定附表編號1、2、3之本票
      ，發票人分別為訴外人葉茂億及葉茂俊，並非債務人即被
      告乙○○○，有本院所調閱92年度票字第6108號本票裁定
      強制執行卷可據，故上述附表編號1、2、3所示本票之債
      權額500,000元、300,000元、300,000元自均不得列為對
      拍賣被告乙○○○所有股權所得價額之參與分配債權，本
      院民事執行處94年度執字第26320號強制執行事件95年8月
      7日分配表誤將上述債權金額列入（合計1,100,000元），
      即屬明顯違誤，此部分自應由本院在此更正，並以被告甲○○所持上述執行名義形式上正確之參與分配債權即3,50
      0,000元（即被告甲○○依據上述執行名義所得以主張對
      被告乙○○○之全部參與分配債權）為依據，作為本件審
      理之基礎，在此先敘明。
（三）訴外人丙○○（即被告甲○○之配偶）曾於93年10月20日
      ，將其所有坐落台南市安平區○○○段430之1地號土地面
      積100平方公尺土地，以1,489,000元出賣予被告甲○○，
      抵償被告乙○○○及訴外人葉茂億、葉茂俊（係甲○○配
      偶丙○○之兄弟）之債務之情，為兩造所不爭執，已如前
      述。被告甲○○及其配偶丙○○於本院94年度訴字第372
      號返還不當得利事件中，既已主張以上述土地買賣價款，
      抵償被告乙○○○及訴外人葉茂億、葉茂俊之債務，並提
      出匯款或交付款項予被告乙○○○、訴外人葉茂億、葉茂
      俊、李蕙盈之借款證明，堪信於本院94年度訴字第372號
      返還不當得利事件中，被告甲○○及其配偶丙○○所提出
      之借款證明，應即係其所抵償之借款，蓋在上述返還不當
      得利案件中，被告甲○○及其配偶丙○○已經具體提出所
      抵償之借款證明，並指明係土地價款所抵償，故被告甲○○於本件審理中，另抗辯土地價款抵償之債務，係抵償被
      告乙○○○92年年初本票簽發後至93年10月20日止新發生
      之借款或代償債務，即屬前後不符，又被告甲○○復未提
      出其他證據，證明土地價款抵償之金額，與其於本院94年
      度訴字第372號返還不當得利事件中所提出之借款證明無
      關，因此，本件被告甲○○抗辯土地買賣價款抵償之債務
      ，係抵償被告乙○○○92年年初本票簽發後至93年10月20
      日止新發生之借款或代償債務，即不可採，因此，本院仍
      以本院94年度訴字第372號返還不當得利事件中，被告甲○○及其配偶丙○○所提出之借款證明，作為土地價款抵
      償之依據。
（四）原告於本件訴訟，係主張由被告甲○○配偶訴外人丙○○
      陸續匯款予被告乙○○○及訴外人葉茂億、葉茂俊之借款
      共計2,271,700元，扣除土地買賣價款1,489,000元，被告
      甲○○對被告乙○○○之債權金額僅剩782,700元等語。
      然查，被告甲○○及其配偶即丙○○於本院94年度訴字第
      372號返還不當得利事件中，所提出之借款證明，係包括
      匯款或交付款項予被告乙○○○及訴外人葉茂億、葉茂俊
      、李蕙盈之借款證明，共計3,096,700元（即原告所不爭
      執之2,271,700元加計丙○○於90年2月20日轉帳予被告乙○○○之55,000元，及所提出於89年11月17日、89年12月
      26日、89年12月30日、90年4月30日存入訴外人李蕙盈帳
      戶之220,000元、200,000元、150,000元、200000元）之
      情，有本院94年度訴字第372號返還不當得利事件中之匯
      款回條聯、存款憑條、匯出匯款申請書、郵政存簿儲金無
      摺存款明細表及存款存摺明細影本可據，而訴外人李蕙盈
      於上述匯款時間當時係訴外人葉茂俊之配偶之情，為原告
      所不否認，被告乙○○○及訴外人葉茂億、葉茂俊又係母
      子關係，均屬至親關係，被告乙○○○、葉茂億、葉茂俊
      向被告甲○○之借款，存入李蕙盈之帳戶，並未悖於常情
      ，況且被告甲○○於94年度訴字第372號返還不當得利事
      件中，亦陳述上述借款有92年度票字第6108號民事裁定可
      據，而該民事裁定附表之本票，發票人分別為被告乙○○○、訴外人葉茂億、葉茂俊，並無訴外人李蕙盈，且本票
      總金額為3,300,000元，又未逾上述之3,096,700元，原告
      又未能提出反證，證明李蕙盈之借款，係另外獨立其個人
      之借款，故被告甲○○主張存入李蕙盈帳戶之款項，係被
      告乙○○○及訴外人葉茂億、葉茂俊之借款，應可為信，
      因此，就土地價款應抵償之借款，應以3,096,700元計算
      ，而非原告主張之2,271,700元。
（五）至於被告甲○○、乙○○○於本件審理中另提出系爭本票
      之債權證明（即被告甲○○所提出乙○○○89～92年度借
      款及代償明細表），然就是否可列入系爭本票之債權，本
      院論述如下：
  １、就被告甲○○主張代償被告乙○○○積欠訴外人王長春之
      借款500,000元部分、代償被告乙○○○積欠訴外人買香
      瑜之借款265,000元部分、代償訴外人被告乙○○○積欠
      訴外人徐敏珊之借款425,000元部分（即乙○○○89～92
      年度借款及代償明細表編號1、2、3部分），有被告乙○○○所出具之代為清償債務證明、借款書、借款證明、被
      告乙○○○、訴外人丙○○（即葉春慧）所共同簽發之本
      票各1份及存摺明細、匯款申請書在卷為證，且經證人王
      長春、徐敏珊2人到庭證述上述借款係被告乙○○○所借
      ，分別由訴外人丙○○及被告甲○○清償等語在卷（見本
      院96年3月23日言詞辯論筆錄）。本院審酌上述借款或係
      被告甲○○之配偶丙○○提供土地供被告乙○○○借款，
      且由訴外人葉宜臻代為清償，或係由被告甲○○或訴外人
      葉宜臻匯款清償，且上述借款金額均於系爭本票簽發當時
      即可得確定，又訴外人王長春、買香瑜、徐敏珊均未另行
      取得對被告乙○○○之債權證明，顯見被告乙○○○之上
      述借款，已均由被告甲○○或訴外人葉宜臻所承諾清償，
      且為債權人王長春、買香瑜、徐敏珊所同意，故被告甲○○承諾代被告乙○○○清償上述借款，而由被告乙○○○
      簽發系爭本票以為被告甲○○之代償債權證明，即非與常
      情有違。又訴外人丙○○與被告甲○○為配偶關係，丙○○與被告乙○○○又係母女關係，被告甲○○代償被告乙○○○之債務，而委由訴外人丙○○執行，並未悖於常情
      ，況且如訴外人丙○○之上開還款，係單獨歸訴外人葉宜
      臻之債權，其大可另請被告乙○○○另行出具債權證明，
      待取得執行名義，而由訴外人丙○○於本院上述執行案件
      參與分配。故被告甲○○主張上述借款，均係由其代為清
      償，而由被告乙○○○簽系爭本票以為證明，即屬可信。
  ２、至於被告甲○○所主張於89年11月17日、89年12月26日、
      存入訴外人李蕙盈帳戶之220,000元、200,000元之款項部
      分（即被告甲○○所主張乙○○○89～92年度借款及代償
      明細表編號4、5部分），與被告甲○○於本院94年度訴字
      第372號返還不當得利事件中所提出之借款證明重複，此
      部分已經於前述（四）中論述，此部分在此應剔除，不再
      計算。
  ３、被告甲○○所主張被告乙○○○於91年至92年間分次借款
      902,000元部分（即被告甲○○所提出乙○○○89～92年
      度借款及代償明細表編號6部分），此部分固有被告甲○○所提出被告乙○○○所簽發面額均為300,000元之支票3
      紙及退票理由單3份、郵政簡易人壽保險保戶借款憑條、
      郵政簡易人壽保險對帳單、保險單借款借據、存摺明細在
      卷為證。然被告甲○○之上述主張，既為原告所否認，又
      被告甲○○所提出上開證據，或係支票，或係保單借款，
      或係存摺現金取款證明，均尚不足以證明係借款予被告乙○○○之證明，蓋支票簽發之原因多樣，並不一定必為借
      款，又保單借款、存摺現金取款，亦非必為借予被告乙○○○，另如加計此部分之債權，列為系爭本票之債權，債
      權總金額將大於系爭本票之總金額，即（四）、（五）所
      論述得列為本票債權之總金額，將遠超過系爭本票總金額
      ，而有所不符，故此部分，被告甲○○所提出之證據，尚
      屬不足，此部分應予剔除。
  ４、被告甲○○所主張被告乙○○○之借款37,961元、206,66
      7元部分（即被告甲○○所提出乙○○○89～92年度借款
      及代償明細表編號7、8部分），此部分之借款，係發生於
      93年12月及94年4、5、6、7月間，且為原告所否認，本院
      審酌系爭本票於簽發當時，此部分之借款尚未發生，無從
      確定金額，如何列為本票債權而簽發系爭本票，因此，被
      告甲○○主張此部分為本票債權之一部分，即屬無據，而
      未可信，應予剔除。
  ５、依此計算，此部分可列為系爭本票債權之金額，合計為1,
      190,000元，而此部分應係指本院92年度票字第5611號民
      事裁定附表編號9、10、11之本票債權。
（六）綜上所述，被告甲○○主張被告乙○○○簽發系爭本票，
      乃係向其借款或由其代償債務所簽發，而被告甲○○所能
      證明借款予被告乙○○○或代償被告乙○○○債務之金額
      為3,516,700元（即2,271,700元＋55,000元＋1,190,000
      元），已經大於系爭本票之票面金額3,500,000元（即本
      院92年度票字第6108號民事裁定附表編號4、5、6之本票
      及本院92年度票字第5611號民事裁定附表編號9、10、11
      之本票票面金額）。又本院92年度票字第6108號民事裁定
      之附表本票全部係被告甲○○及訴外人丙○○於本院94年
      度訴字第372號返還不當得利事件中主張以土地買賣價款
      抵償，而該部分之債權依據上述（四）所論述，其債權為
      3,096,700元，而依據原告所主張，並不反對先扣除土地
      買賣價款後之債權額作為參與分配之債權額計算，則土地
      價款抵償後之剩餘債權，應以3,096,700減去1,489,000元
      ，為1,607,700元，此部分係被告甲○○得依據本院92年
      度票字第6108號民事裁定參與分配之債權，又被告甲○○
      另以本院92年度票字第5611號民事裁定附表編號9、10、1
      1所列本票債權參與分配，而該部分為債權金額為1,190,0
      00元，已如前述，則被告甲○○對被告乙○○○之尚存系
      爭本票債權，應係2,797,700元。則原告請求確認被告甲○○與被告乙○○○間之系爭本票債權，其所請求就確認
      系爭本票債權超過2,797,700元部分不存在，為有理由，
      應予准許，其餘就系爭本票債權少於2,797,700元部分，
      則無理由，應予駁回。
（七）被告甲○○對被告乙○○○間之系爭本票債權既已確認為
      2,797,700元（1,607,700元＋1,190,000元），則本院94
      年度執字第26320號清償債務強制執行事件於95年8月7日
      製作之分配表，即應以上述金額作為被告甲○○參與分配
      債權額，經重新製作分配表如附件，其中1,607,700元之
      債權額，其利息由92年6月3日起算，至於1,190,000元，
      則分別自92年5月20日、92年6月25日、92年7月25日起至
      清償日止，按年息百分之6計算利息。依此計算，就被告
      甲○○所分配1,054,809元之金額減為1,010,994元，並將
      原告丁○○所分配436,656元之金額增為480,471元，則就
      原告所主張其應分配增加金額43,815元之部分，為有理由
      ，應予准許，其餘部分，則無所據，應予駁回。
七、本件判決之基礎已臻明確，兩造其餘攻擊防禦方法及舉證，
    經本院審酌後，認與判決結果不生影響，爰不一一論述，附
    此敘明。
八、訴訟費用確定為38,818元，應由被告甲○○、乙○○○負擔
    3,882元，其餘34,936元由原告負擔。
九、結論：原告之訴一部分有理由，一部分無理由，依民事訴訟
    法第79條、第87條第1項，判決如主文。
中　　華　　民　　國　　96　　年　　4　　月　　9 　　日
                  民事第一庭    法　官　陳杰正
以上正本係照原本作成
如對本判決上訴，須於判決送達後20日內向本院提出上訴狀
中　　華　　民　　國　　96　　年　　4　　月　　9　　日
                                書記官　蔡曉
